【裁判字號】    99,上易,1359
【裁判日期】    991028
【裁判案由】    詐欺
【裁判全文】
臺灣高等法院臺中分院刑事判決        99年度上易字第1359號
上  訴  人
即  被  告  甲○○
上列上訴人因詐欺案件，不服臺灣臺中地方法院99年度易字第
1702號中華民國99年7月22日第一審判決（起訴案號：臺灣臺中
地方法院檢察署99年度偵字第4451號、第4977號、第6055號，移
送併辦案號：同署99年度偵字第8369號、第11519號），提起上
訴，本院判決如下：
    主  文
上訴駁回。
    理  由
一、按依刑事訴訟法第350條、第361條、第362條、第367條規定
    ，不服地方法院之第一審判決而上訴者，須提出上訴書狀，
    並應敘述具體理由，為上訴必備之程式；其所提出之書狀未
    敘述上訴理由，或僅曾以言詞陳述上訴理由者，均應於上訴
    期間屆滿後20日內補提理由書於第一審法院。第一審法院經
    形式審查，認逾期未補提上訴理由者，應定期間先命補正；
    逾期未補正者，為上訴不合法律上之程式，應以裁定駁回。
    倘已提出上訴理由，但所提非屬具體理由者，則由第二審法
    院以上訴不合法律上之程式，判決駁回。而所謂具體理由，
    必係依據卷內既有訴訟資料或提出新事證，指摘或表明第一
    審判決有何採證認事、用法或量刑等足以影響判決本旨之不
    當或違法，而構成應予撤銷之具體事由，始克當之（例如：
    依憑證據法則具體指出所採證據何以不具證據能力，或依憑
    卷證資料，明確指出所為證據證明力之判斷如何違背經驗、
    論理法則）；倘僅泛言原判決認定事實錯誤、違背法令、量
    刑失之過重或輕縱，而未依上揭意旨指出具體事由，或形式
    上雖已指出具體事由，然該事由縱使屬實，亦不足以認為原
    判決有何不當或違法者（例如：對不具有調查必要性之證據
    ，法院未依聲請調查亦未說明理由，或援用證據不當，但除
    去該證據仍應為同一事實之認定），皆難謂係具體理由，俾
    與第二審上訴制度旨在請求第二審法院撤銷、變更第一審不
    當或違法之判決，以實現個案救濟之立法目的相契合，並節
    制濫行上訴（最高法院97年度臺上字第892號刑事判決意旨
    參照）。
二、上訴人即被告甲○○（下稱被告）不服原審判決提起上訴，
    其上訴理由略謂：被告並不知道所有之烏日明道郵局帳戶是
    何時遺失，對於詐騙集團利用被告帳戶詐騙他人財物一節，
    確實無從知悉，原審僅以詐騙集團可完全掌控帳戶，即認定
    系爭帳戶必係經由被告所交付，實屬臆測，且無任何積極證
    據可資證明，有違證據法則。又遺失存摺、提款卡之人若及
    時向金融機構辦理掛失止付，該詐騙集團至多僅因此而無法
    獲取該次詐騙所得，並無真實身分揭露或其他不利益可言；
    ，參以他人之帳號取得並非易事，為規避查緝風險，是否僅
    因確保所得利益，即完全排除取得之遺失存摺等件之使用，
    本有可議；且客觀上亦不能排除詐騙集團成員利用遺失帳戶
    之人不及申報掛失止付之機會，趁隙作為詐騙取款之可能；
    是在無其他積極證據可認被告確有主動交付上開帳戶之存摺
    、提款卡與密碼與他人使用之情形下，亦無法全然排除詐騙
    集團利用遺失帳戶詐騙之可能性存在。本件被告確無幫助詐
    欺之故意，原審判處被告罪刑尚有未合。為此提起上訴，請
    求撤銷原判決，更為被告無罪之諭知。惟若仍認被告涉有幫
    助詐欺犯行，希請參酌被告未取得任何對價，亦無前科，素
    行良好，有正當工作及職業，並努力向上，尚須奉養年邁雙
    親等事由，從輕量刑云云。
三、經查：
(一)被告因不服地方法院之第一審判決，於99年8月11日向原審
    法院提出上訴狀並敘明上訴理由，依刑事訴訟法第361條第2
    項條文、立法修正理由及上開最高法院判決意旨，倘已提出
    上訴理由，但所提非屬具體理由者，由第二審法院以上訴不
    合法律上之程式，以判決駁回之。至於上訴理由是否具體，
    係屬第二審法院審查範圍，不在命補正之列（參見法院辦理
    刑事訴訟案件應行注意事項第162點），合先敘明。
(二)本件原判決對於認定被告基於幫助詐欺取財之不確定故意，
    而交付其向中華郵政股份有限公司烏日明道郵局申辦之帳號
    000-00000000000000號帳戶之存摺、金融卡及密碼予真實姓
    名年籍不詳之詐欺集團之成員使用，所憑之證據及理由，以
    及對於被告否認有何幫助詐欺取財犯行，辯稱伊這1、2年都
    沒有使用該帳戶，係後來才發現系爭帳戶資料遺失，伊不知
    其上開帳戶為何會遭他人使用云云，所辯各情與一般社會常
    情不符，不可採信，業於判決理由中論述綦詳，經核並無違
    背證據法則及論理法則。被告上訴固具備形式上之理由，但
    其並未提出新事證以供調查。亦未依據卷內之訴訟資料，指
    摘原審判決有何足以影響判決本旨之不當或違法，構成應予
    撤銷之具體事由，僅執前詞，再次否認有何幫助詐欺之犯行
    ，指摘原判決認定事實不當云云；惟查，證據之取捨及證據
    證明力如何，均屬事實審法院得自由裁量、判斷之職權，茍
    其此項裁量、判斷，並不悖乎通常一般人之日常生活經驗之
    定則或論理法則，又於判決內論敘其何以作此判斷之心證理
    由者，即不得任意指摘其為違法。而認定犯罪事實所憑之證
    據，並不以直接證據為限，間接證據亦包括在內，審理事實
    之法院綜合卷內之直接、間接證據，本於推理作用，於通常
    一般之人均不致有所懷疑，得確信其為真實之程度者，即得
    據之為有罪之認定。本件原判決既已詳敘被告所辯各項情節
    何以不足採信，以及關於被告確有幫助詐欺犯行所憑之證據
    及理由，所為論述又未悖乎通常一般人之日常生活經驗之定
    則或論理法則，被告自不得任意指摘其為違法。上訴意旨猶
    執陳詞，對於原判決已說明事項及屬原審採證認事職權之適
    法行使，徒憑己見另為不同之評價，再事爭執，尚不足以動
    搖原判決認定犯罪事實及量刑之基礎，難認係具體理由。
(三)又按「量刑輕重係屬事實審法院得依職權自由裁量之事項，
    苟已斟酌刑法第57條各款所列情狀而未逾越法定刑度，不得
    遽指為違法（最高法院75年臺上字第7033號判例參照）；且
    在同一犯罪事實與情節，如別無其他加重或減輕之原因，下
    級審量定之刑，亦無過重或失輕之不當情形，則上級審法院
    對下級審法院之職權行使，原則上應予尊重（最高法院85年
    度臺上字第2446號判決參照）。查本件被告所犯幫助詐欺取
    財罪，其法定刑度為5年以下有期徒刑、拘役或科或併科1千
    元以下罰金，被告係幫助犯，依刑法第30條第2項規定得按
    正犯之刑減輕之，再依同法第66條前段規定「有期徒刑、拘
    役、罰金減輕者，減輕其刑至2分之1」，則減輕後之法定刑
    度為2年6月以下有期徒刑、拘役或科或併科5百元以下罰金
    ，原審審酌一切情狀，量處被告有期徒刑3月，並諭知如易
    科罰金之折算標準，係在法定刑度內，且參酌被告情狀亦無
    不當之處，被告上訴意旨請求從輕量刑云云，亦非具體之上
    訴理由。
四、綜上所述，本院依形式上觀察認原審判決認事用法並無違法
    或不當之處，被告上訴理由並未依據卷內既有訴訟資料或提
    出新事證，指摘或表明第一審判決有何採證認事、用法或量
    刑等足以影響判決本旨之不當或違法，而構成應予撤銷之具
    體事由，自非屬得上訴第二審之具體理由。依上揭法律規定
    及判決意旨，被告提起之第二審上訴不合法律上程式，爰不
    經言詞辯論，判決駁回上訴。
五、據上論斷，應依刑事訴訟法第367條前段、第372條，判決如
    主文。
中    華    民    國    99    年  10    月     28    日
            刑事第十一庭  審判長法  官  郭  同  奇
                                法  官  陳  慧  珊
                                法  官  洪  曉  能
以上正本證明與原本無異。
不得上訴。
                                書記官  林  明  冬
中    華    民    國    99    年  10    月     28    日

司法院資訊處製作；財團法人民間司法改革基金會備份。
